【裁判字號】    98,訴,2513
【裁判日期】    990408
【裁判案由】    綜合所得稅
【裁判全文】
臺北高等行政法院判決
                                  98年度訴字第2513號
                                  99年3月25日辯論終結
原      告  甲○○
訴訟代理人  卓隆燁（會計師）住台北市○○路○段7號68樓
被      告  財政部臺灣省北區國稅局
代  表  人  乙○○（局長）
訴訟代理人  丙○○
            丁○○
上列當事人間綜合所得稅事件，原告不服財政部中華民國98年10
月12日台財訴字第09800395540 號（案號：00000000號）訴願決
定，提起行政訴訟，本院判決如下：
    主  文
原告之訴駁回。
訴訟費用由原告負擔。
    事實及理由
一、事實概要：
    緣原告民國（下同）95年度綜合所得稅結算申報，經被告依
    據法務部調查局臺北市調查處（下稱臺北市調查處）及財政
    部臺北市國稅局（下稱臺北市國稅局）通報及查得資料，查
    獲原告漏報取自永達保險經紀人股份有限公司（下稱永達公
    司）薪資所得新台幣（下同）858,000 元，並漏報配偶鄭福
    順營利所得106 元，乃歸併核定原告當年度綜合所得總額3,
    361,701 元，所得淨額2, 804,881元，發單補徵稅額168,62
    6 元，並按所漏稅額254,426 元處以0.2 倍之罰鍰計50,885
    元。原告就核定取自永達公司薪資所得及罰鍰處分不服，申
    經復查結果，未獲變更，提起訴願，亦遭駁回，遂向本院提
    起行政訴訟。
二、本件原告主張：
(一)有關司法機關調查及行政機關認定之經過及結果：
１、臺北市調查處扣押相關物品及詢問後，認為應行移送偵查，
    以96年1 月9 日肆字第09643004590 號移送書移送偵辦。
    臺北市調查處移送函原認定「吳文永係永達公司負責人，明
    知員工購車係私人支出，與業務無關，竟基於幫助自己及他
    人逃漏稅捐之概括犯意，自92年起，規定公司業績達MDRT（
    百萬圓桌會員，年薪至少250 萬元）者或處經理級以上人員
    （以下統稱員工），每人每年可以『公務車租賃』方式與和
    車公司或格上公司等租賃車商配合，申請租賃車輛1 輛以上
    ，業務員與租賃車商確認車價無誤後，先繳交車價20% 或30
    % 公務車輛保證金，匯入永達公司於彰化銀行總部分行所開
    設0000-00-00000-000 號帳戶，並要求業務員與租賃車商簽
    署『公務車輛申請暨扣薪同意書』、『公務車輛租賃附屬契
    約』等文件，俟業務員與車商辦妥簽約及對保等相關事宜後
    ，車商即檢附前述文件，向永達公司財務部申請保證金及每
    月車輛租金給付，名義上該車輛係屬永達公司所有，惟每月
    租金卻由永達公司業務員個人薪資所得中直接扣取，使業務
    員薪資所得相對減少。至租賃期滿（租賃期限為1 至2 年）
    ，永達公司便無條件將前述承租車輛所有權移轉給業務員，
    幫助業務員逃漏個人綜合所得稅之；永達公司以前述方式幫
    助員工元家雄及毛榮彩等人逃漏92年至94年度個人綜合所得
    稅分別為974 萬9,483 元、1 億7 千358 萬1,317 元、2 億
    7 千695 萬1,484 元，共計逃漏個人綜合所得稅4 億6 千28
    萬2,284 元；另永達公司將前述員工租賃車輛所支付保證金
    單據，持向稅捐機關申報公司營業費用，逃漏92年至94年公
    司營利事業所得稅額分別為679 萬3 千元、7,301 萬7,650
    元、7,634 萬3,350 元，共計逃漏營利事業所得稅額1 億5,
    615 萬4 千元，足生損害於稅捐機關賦稅核課之正確性。」
    而依刑事訴訟法以臺北市調查處96年1 月9 日肆字第096430
    04590 號移送書，將案件移送臺灣臺北地方法院檢察署（下
    稱臺北地檢署）偵查。
２、臺北地檢署就本件事實之租稅法律適用及實務，經詢稅捐稽
    徵機關意見，依最高行政法院89年度判字第699 號判決要旨
    ，嗣後課稅事實資料未變，稅捐稽徵機關要難憑藉新見解重
    為處分。
(1)、臺北地檢署以96年3 月9 日北檢大歲96偵2347字第16209 號
    函詢臺北市國稅局意見：「3 、另若有公司員工以公司名義
    購買車輛，分期價金則由公司按月於員工薪資中扣除，公司
    並以扣除車價後之給付總額填製公司員工薪資所得扣繳憑單
    ，據以向稅捐機關申報年度營利事業所得稅；該公司員工亦
    以此較低之薪資總額申報綜合所得稅（例：員工薪資每月10
    萬元，購車款每月2 萬元，扣繳憑單填置該員工年度薪資96
    萬元）之事實，上開案例於  貴局稽查實務上，是否曾認定
    有違法逃漏稅捐之態樣？並請檢附認定之理由及依據。」
(2)、臺北市國稅局以96年6 月5 日財北國稅審二字第0960201843
    號函復：「3 、前揭財政部95年函釋規定，保險公司之保險
    業務員為所屬公司招攬保險業務而發生之必要費用，可由保
    險公司依營利事業所得稅查核準則（以下簡稱查核準則）有
    關規定依其費用性質檢據核實列報。所謂『與經營業務有關
    之損費』，依所得稅法第38條及行政法院相關判決規定，乃
    指公司之營業行為，屬本身經營之業務之一或與本身業務有
    直接關聯而言，先予敘明。4 、保險經紀公司之員工，如為
    所屬公司招攬業務而以公司名義購置車輛（即車輛所有權登
    記為公司之財產），則其分期給付車商之價金，係公司取得
    該資產代價之部分，自非屬保險經紀公司之營業費用。該公
    司應以該資產之實際成本，按所得稅法及查核準則規定之方
    法以及耐用年數計提折舊。另該員工如係以公司名義租賃車
    輛，其分期給付車商之租金（不含保證金），得依查核準則
    第74條第3 款第2 目之5 規定認屬為交通費，依首揭財政部
    95年函釋規定，應由保險經紀公司檢據核實列報，尚不宜約
    定由保險業務員自行吸收或負擔。至員工如以員工自己名義
    租購車輛，則該扣付款應視為員工基於僱傭關係而取得之各
    種補助費或給與，故保險經紀公司應以薪資支出列支，並依
    法併同員工薪資所得依率扣繳稅款。」，即知本件公司租用
    車輛供員工使用之各項作業內容、文據及資金給付之各項事
    實均已查明，並依規定核定應由保險經紀公司檢據核實將租
    金列報屬交通費之性質，不應屬保險業務員之薪資所得。
３、臺北地檢署96年度偵字2347號偵查後，以「難認被告有因此
    而使員工薪資名目減少而幫助該等員工逃漏個人綜合所得稅
    情事」而為不起訴處分。
(1)、經臺北地檢署檢察官偵查永達公司負責人有無以公司租用租
    賃車之名，掩飾員工私人購車與業務無關，以達幫助員工逃
    漏個人綜合所得稅及逃漏永達公司營利事業所得稅之目的時
    ，業就「業務拓展費於開始租用租賃車前，是如何發放給業
    務員」、「92年開始以租賃車提供給員工使用，業務拓展費
    如何編列」、「就保險業務而言，永達公司將業務拓展費列
    為薪資或另立名目」、「業務拓展費的支付，是併同薪資發
    放還是屬薪資的一部分」、「永達公司於96年以前，業務拓
    展費包含在傭酬之內，永達公司就員工薪資的成本是否包含
    業務拓展費」、「你所稱將業務拓展費包含在員工酬庸，是
    指實報實銷的業務拓展費，還是依據員工業績核定業務拓展
    費」、「所租賃的車輛是否都是新車」、「車輛的選擇由公
    司決定或個人決定」、「車輛的租金有無統一標準」、「車
    輛租金的給付，由何人支付」、「92至95年間是否有員工薪
    資提領後交給公司，再由公司支付給車商的情形」、「員工
    業務拓展費的額度，有無統一的計算標準」、「車商來接洽
    時是如何告知支付租賃車費用的方式」、「員工使用租賃車
    ，與車商洽辦的流程為何」、「租賃車的付費方式為何」、
    「使用租賃車的員工是否需要付費」、「你是如何向車商詢
    價」、「永達保險公司員工使用租賃車應支付的款項若干、
    名目為何」、「永達公司應支付車商那些費用」、「永達公
    司與車商關係為何」、「永達公司員工與車商關係為何」、
    「業務拓展費與薪資有何不同」、「永達保險公司之會計帳
    目如何區別業務拓展費與薪資」、「永達公司員工有無同時
    租賃多數車輛情形」等訊問在案，有訊問筆錄附卷可稽，至
    臺北市調查處調查時所詢：「既為公司租用之公務車，租賃
    到期後，是否即由公司以差額向車行購入作為公司之資產」
    、「既然永達公司租用之公務車，租車之保證金、每月之租
    金由公司支付，何以永達公司員工需簽署『公務車輛申請暨
    扣薪同意書』及『公務車輛租賃附屬契約』等文件」等，臺
    北地檢署檢察官亦均瞭解詳細案情。
(2)、嗣後臺北地檢署檢察官就臺北市調查處移送書之涉嫌事實，
    依訊問筆錄及移送書內相關事證偵查後，認定「永達公司業
    務人員傭酬，已包含所有業務拓展費用，全額列入薪資所得
    而非執行業務所得，因招攬保險業務而發生之業務發展費用
    理應列報公司營業費用，永達公司自業務人員薪資中調整，
    亦即車輛租金由員工傭酬中扣除，由租賃車商提供租金發票
    向永達公司請款，由永達公司統一支付車輛租金。難認被告
    有因此而使員工薪資名目減少而幫助該等員工逃漏個人綜合
    所得稅情事。」，此與永達公司對原告等業務同仁採利潤中
    心之薪酬制度結算薪資所得方式一致。
４、依行政法院（現改制為最高行政法院）32年判字第18號判例
    ，被告應以臺北地檢署96年度偵字2347號偵查之不起訴處分
    認定事實，且依最高行政法院89年度判字第699 號判決要旨
    ，嗣後課稅事實資料未變，要難憑藉新見解重為處分。
(1)、按「行政罰與刑罰之構成要件雖有不同，而刑事判決與行政
    處分，亦原可各自認定事實，惟認定事實須憑證據，倘無證
    據足資認定有堪以構成行政罰或刑罰要件之事實存在，即不
    得僅以推測之詞予人處罰，則為二者所應一致。」行政法院
    75年度判字第309 號判例參照，行政法與刑法雖畛域不同，
    構成要件各別，司法機關與行政機關可各本於權責依法審理
    認定，兩者並無必然關係，惟按行政法院32年判字第19號判
    例：「司法機關所為之確定判決其判決中已定事項若在行政
    上發生問題時則行政官署不可不以之為既判事項而從其判決
    處理此為行政權與司法權分立之國家一般通例」基於刑事司
    法機關（如地方法院檢察署）調查證據之程序，其認定事實
    須達到超越合理懷疑之程度，遠較行政機關調查證據為周延
    ，則行政機關亦應尊重已生實質確定力之不起訴處分所認定
    之事實，有財政部96年11月2 日台財訴字第09600301210 號
    訴願決定書：「次按刑事訴訟法第260 條規定：『不起訴處
    分已確定或緩起訴處分期滿未經撤銷者，非有下列情形之一
    ，不得對於同一案件再行起訴：……。』其修正理由一稱：
    『本法對於檢察官之起訴裁量權已有適當之內部及外部監督
    ，對於不起訴處分已確定或緩起訴期滿未經撤銷者，自宜賦
    予實質之確定力。』可知檢察官所為之不起訴處分已確定者
    ，具有實質之確定力，非但檢察官有其拘束效力（除有該條
    但書情形之一外，不得對於同一案件再行起訴），對於第三
    人亦應受實質確定力之拘束。另行政法與刑法雖畛域不同，
    構成要件各別，司法機關與行政機關可各本於權責依法審理
    認定，兩者並無必然關係，惟基於刑事司法機關（如地方法
    院檢察署）調查證據之程序，其認定事實須達到超越合理懷
    疑之程度，遠較行政機關調查證據為周延，則行政機關亦應
    尊重已生實質確定力之不起訴處分所認定之事實。」益證。
(2)、系爭事項業經臺北地檢署檢察官偵查事證及其不起訴處分書
    之認定，徵諸行政法院32年判字第19號判例，行政官署應以
    之為既判事項而從其判決處理此為行政權與司法權分立之國
    家一般通例，且該事實之租稅法上之適用亦經臺北市國稅局
    核認：「4 、……該員工如係以公司名義租賃車輛，分期給
    付車商之租金（不含保證金），得依查核準則第74條第3 款
    第2 目之5 規定認屬為交通費，依首揭財政部95年函釋規定
    ，應由保險經紀公司檢據核實列報，尚不宜約定由保險業務
    員自行吸收或負擔。」在案，依最高行政法院89年判字第69
    9 號裁判要旨：「納稅義務人依所得稅法規定辦理結算申報
    而經該管稅捐稽徵機關調查核定之案件，如經法定期間而納
    稅義務人未申請復查或行政爭訟，其查定處分即告確定。嗣
    稽徵機關如發見原處分確有錯誤短徵情事，為維持課稅公平
    原則，並基於公益上之理由，雖非不可自行變更原確定之查
    定處分，而補徵其應徵稅額，然此之所謂發見確有錯誤短徵
    ，應係指原處分確定後發見新事實或新課稅資料，足資證明
    原處分確有錯誤短徵情形者而言。如其課稅事實資料未變，
    僅因嗣後法律見解有異，致課稅之標準有異時，按諸中央法
    規標準法第18條從新從優原則之法理，即不得就業經查定確
    定之案件，憑藉新見解重為較原處分不利於當事人之查定處
    分。」，其課稅事實資料未變，要難憑藉新見解重為處分。
(二)有關核定短報薪資所得858,000元部分：
１、永達公司對原告等業務同仁之薪酬係採獎金制度，以各項績
    效計算之個人薪酬及組織報酬，而組織報酬係以支應歸屬利
    潤中心之各項必要業務費用，故原告薪資所得為（一）個人
    薪酬及（二）組織報酬減除支應歸屬利潤中心之各項必要費
    用後餘額，二項之合計數。
(1)、查永達公司對原告等業務同仁之薪酬係採獎金制度（無固定
    之底薪），薪酬計算連結利潤中心制，先就各項績效（包括
    個人業績、組業績、處業績）之達成率，按不同成數及公式
    ，計算初年度服務報酬及續年度服務報酬等個人薪酬部分，
    暨舉績報酬、達成報酬、超額報酬、推介報酬、組輔導報酬
    、處輔導報酬等組織報酬部分，而組織報酬係用以支應此利
    潤中心之各項必要業務費用，如車位、影印機及公務車輛等
    租金、辦公用之各項文具、電腦耗材、印刷影印及書報雜誌
    等文具用品、郵資及通訊費用等郵電費、運費、交通及住宿
    等差旅交通、訓練費、設備修繕及維護等修繕費、廣告費用
    、餐敘、禮儀及饋贈等交際費、會議費、雜項購置、全員團
    康、聚餐活動等職工福利，組織報酬係用以支應各利潤中心
    之各項業務發展費用，非屬個人之報酬，業務發（拓）展費
    用額度（即百分比）僅係讓從業人員有一參考標準，預期其
    可能之報酬，惟仍以實際發生數為主，其支應有餘則屬該利
    潤中心主管之激勵酬勞，因組織報酬為變動數，故有部分月
    份可達成公司設定之標準，部分無法達成，此即為制度之激
    勵作用，是薪資所得包括（一）個人薪酬及（二）組織報酬
    減除支應歸屬利潤中心之各項必要費用後之組織激勵酬勞。
    此乃以業務人員為主常見之經營模式之一，即係連結績效衡
    量與薪酬制度，為一有效啟發並激勵同仁士氣之法則，並合
    於人性化之管理機制。目前亦無因採利潤中心之經營模式，
    而將認屬營利事業之營運（業）費用應列入為員工薪資所得
    ，而悖於租稅中性原則，符合司法院釋字第385 號解釋：「
    憲法第19條規定人民有依法律納稅之義務，固係指人民有依
    據法律所定之納稅主體、稅目、稅率、納稅方法及納稅期間
    等項而負納稅義務之意，然課人民以繳納租稅之法律，於適
    用時，該法律所定之事項若權利義務相關連者，本於法律適
    用之整體性及權利義務之平衡，當不得任意割裂適用。」
(2)、原告系爭年度薪資所得包括（一）個人薪酬：初年度服務報
    酬925,438 元及續年度服務報酬165,814 元暨減除本項服務
    報酬之佣金支出285,154 元後，共計806,098 元，及（二）
    組織激勵酬勞：達成報酬等組織報酬共計3,020,905 元，減
    除支應利潤中心之各項業務發展費用555,501 元及公務車租
    金792,000 元後，餘額合計1,673,404 元，故結算後薪資所
    得為2,479,502 元（806, 098元+ 1,673,404 元），此乃原
    告實際取自永達公司之薪資所得，並非先自永達公司取得包
    含服務報酬應負擔之佣金支出及利潤中心應負擔公務車租金
    等營業費用之金額4,112,157 （925,438 元+165,814元+3,0
    20,905元），再由永達公司扣取屬服務報酬應負擔之佣金支
    出及利潤中心營業費用共計1,632,655 元（285,154 元+555
    ,501 元+792,000 元）。
２、稅法上所稱之薪資所得，一般係指因僱傭契約所獲致之報酬
    ，由於報酬純粹因為服勞務而獲致，勞務提供者本身不負工
    作成敗責任，因此不須提供勞務以外之成本來完成工作，即
    不應將薪酬計算過程中，屬績效衡量因素且非屬受僱人實際
    領受之營業費用涵蓋於受僱人之所得中，系爭公務車乃永達
    公司為協助業務員利於執行業務推展，規定處經理級以上人
    員或業績較優同仁（業務發 (拓)展 費之使用對象相同）得
    申請保管公務租賃車輛，公務車租金由任職公司支付且屬任
    職公司營業費用，要非屬原告薪資所得。
(1)、按「個人之綜合所得總額，以其全年下列各類所得合併計算
    之：……第3 類：薪資所得：凡公、教、軍、警、公私事業
    職工薪資及提供勞務者之所得：1 、薪資所得之計算，以在
    職務上或工作上取得之各種薪資收入為所得額。2 、前項薪
    資包括：薪金、俸給、工資、津貼、歲費、獎金、紅利及各
    種補助費。但為雇主之目的，執行職務而支領之差旅費、日
    支費及加班費不超過規定標準者，及依第4 條規定免稅之項
    目，不在此限。」為所得稅法第14條第1 項第3 類第1 款及
    第2 款所明定。另按民法第482 條規定：「稱僱傭者，謂當
    事人約定，一方於一定或不定之期間內為他人服勞務，他方
    給付報酬之契約。」，所得法稅上所稱之薪資所得，係指因
    僱傭契約所獲致之報酬，由於該報酬純粹係因為服勞務之獲
    致，勞務提供者本身不負工作成敗責任，原則上不須提供勞
    務以外之成本來完成工作，所得之金錢應全部列為所得，此
    參諸鈞院91年度訴字第5391號判決：「稅法上所稱之『薪資
    所得』，一般均是指因『僱傭契約』所獲致之金錢報償，由
    於金錢純粹是因為勞務之提供而獲致，勞務提供者本身不負
    工作成敗責任，因此原則上不須提供勞務以外之成本來完成
    工作，所得之金錢應全部列為『所得』。而稅法上之『執行
    業務所得』則比較近似於因『承攬』或『委任』契約所獲致
    之報酬，由於此等報酬之取得，以特定工作完成為必要，除
    了勞務的提供外，還有其他成本之支出，所以所得稅法第14
    條第1 項第2 類明定，在計算執行業務所得時，可以扣除『
    業務所房租或折舊、業務上使用器材設備之折舊及修理費，
    或收取代價提供顧客使用之藥品、材料等』成本，同時也可
    扣除『業務上雇用人員之薪資、執行業務之旅費及其他直接
    必要費用』，而以其餘額為所得額。這正是二者之區別。也
    因為上開之差異，執行業務之人因為工作性質之獨立性，幾
    乎不會只有單一之僱主，而領取薪資之人有二個以上之僱主
    反而極為罕見，但這只是一個現象的反應，而不應是分辦二
    者之關鍵性標準。」是證。
(2)、次按「保險業務員因為所屬公司招攬保險業務而發生之文具
    用品費、差旅費、郵電費、印刷費及廣告費、交際費、訓練
    費、交通及油料費等，依據現行所得稅法規定，其屬保險公
    司之營業費用者，可由保險公司依營利事業所得稅查核準則
    有關規定檢據依費用性質核實列報，不宜約定由保險業務員
    自行吸收或負擔，並併同薪資給付，成為業務員薪資之一部
    分，而由保險公司逕以『薪資支出』科目列支。」乃財政部
    95年6 月28日台財稅字第09504063430 號函釋（下稱95年函
    釋）所明定。凡屬營利事業之營業費用者，應依所得稅法及
    營利事業所得稅查核準則有關規定檢具憑證列報，換言之，
    非屬薪資支出列報者，不應歸屬為員工薪資所得之一部分。
    倘支付與業務有關之成本或費用者，應屬雇用人之營業費用
    ，非屬受雇人之薪資所得，是符前揭鈞院見解，要難僅以付
    款人、使用人或（及）保管人為保險業務員，而認定屬私人
    用途。
(3)、系爭公務車乃永達公司為協助業務員利於執行業務推展，規
    定處經理級以上人員或業績較優同仁（業務發 (拓)展 費之
    使用對象相同）得申請保管公務租賃車輛乙部，應屬原告招
    攬保險業務之必要工具，參酌財政部79年7 月4 日台財稅第
    790178955 號函釋：「至營業人租用汽車載運員工上下班，
    係屬購買供本業或附屬業務使用之勞務，其有關之進項稅額
    ，除依上開規定不得扣抵外，應准予扣抵。」規定意旨，足
    資說明營利事業租賃車輛供公務使用而支付之租金係屬經營
    必要之成本費用，亦得由財政部54台財稅發第0190號函釋「
    ××公司因未備交通工具，經購買車票交由通勤員工搭乘交
    通工具之用，此種情形係因執行工作必須支付按實報銷之費
    用，免予合併薪資所得扣繳稅款。」規定是證。依財政部95
    年函釋及鈞院見解，該支出係屬永達公司非薪資支出之營業
    費用，自不應核認為原告之薪資所得。惟被告僅以每月車輛
    租金及保證金係由原告分別自薪資中扣取支付及匯付、公務
    汽車申請暨使用切結書、系爭車輛租金支出與費用核銷辦法
    流程不同等為由，臆測原告承租車輛係私人支出，與公司業
    務無關，有違行政法院61年判字第70號判例：「認定事實，
    須憑證據，不得出於臆測，此項證據法則，自為行政訴訟所
    適用。」應予撤銷。
(4)、有關系爭公務租賃車輛租賃期滿之處理方式。依車輛租賃契
    約第3 條保證金之約定：「承租人應於簽約時一併支付出租
    人如前所示之保證金，租賃期滿，車輛經出租人驗收取回後
    ，保證金應扣除承租人應付而未付之費用後無息退還。」，
    永達公司承租時支付約定之保證金，租賃期滿或提前終止租
    賃契約時，由出租人退還保證金，將車輛交還租賃公司，並
    無買回車輛，與一般租賃情形無異，有和車股份有限公司等
    函復臺北市調查處之說明供參。至租賃期滿後出租人如何處
    理租賃車輛係屬另一交易，縱由原保管人或其關係人購回，
    或係基於對車況及性能之瞭解，或其價格低於中古車行情，
    要難謂與一般商業情形有違。
３、綜合所得稅原則上係採現金收付制，稱為收付實現原則，亦
    即綜合所得稅之核課，應僅對已實現之實際所得課稅，對於
    薪酬計算過程中，屬績效衡量因素且非屬受僱人實際領受之
    營業費用，不應涵蓋於受僱人之所得中。
(1)、按「我國營利事業所得稅，除非公司組織之營利事業外，原
    則上均應採權責發生制；但綜合所得稅原則上則採現金收付
    制，稱為收付實現原則。亦即綜合所得稅之核課，應僅對已
    實現之實際所得課稅。……是本件行為時之增資緩課股票於
    轉讓時，原則上應就面額部分作為轉讓時所屬年度之所得，
    申報課稅；但實際轉讓價格低於面額時，則以實際轉讓價格
    申報所得；此乃我國稅制對於個人綜合所得稅之課徵，係採
    收付實現原則之明證，不容稅捐稽徵機關依據不實記載資料
    或臆測之詞，濫行課稅。」最高行政法院93年度判字第966
    號裁判要旨，綜合所得稅之現金收付原則應僅對已實現之實
    際所得課稅，縱計算所得時係按員工擬制收入減除擬制費用
    支出方式表達，仍應以實際獲取金額認列為員工薪資所得，
    而非以擬制收入為員工薪資所得，參諸財政部對靠行制度之
    相關函釋（67年3 月25日台財稅第31997 號函、71年12月10
    日台財稅第38935 號函、74年6 月21日台財稅第17954 號函
    、76年3 月2 日台財稅第7576785 號函、79年4 月3 日台財
    稅第790021143 號函、84年7 月20日台財稅第841636379 號
    函）規定，將靠行車主創造之營業收入擬制為車行之收入，
    又將靠行車主之費用支出擬制為車行之費用支出，而以靠行
    車主實際獲利擬制為車行給付予靠行車主之薪資所得，另最
    高行政法院97年度判字第34號判決：「另外該合約書還同時
    約定，費用應交由志明公司報銷，而上訴人在原審法院提出
    之費用單據，被上訴人雖謂：『該等費用為志明公司報，上
    訴人不得主張』云云，但依上開函釋所示，若志明公司有申
    報上開費用，則在計算其支付予上訴人之擬制『薪資所得』
    時，仍應予以扣除。而此等費用申報之有無及金額多寡等事
    實，原審法院整以上二點，均未加以調查，即謂上訴人不得
    主張此等費用支出，同樣有判決不備理由之違法。」益證。
(2)、永達公司為協助同仁執行業務，特訂定車輛使用辦法，原告
    依該規定及公務車輛租賃作業流程向公司申請保管公務租賃
    車輛，由永達公司（承租人）、原告（保管人）及租賃車商
    （出租人）共同簽訂公務車輛租賃契約，由永達公司按期支
    付車輛租金，認列營業費用之車輛租金，依綜合所得稅現金
    收付基礎之收付實現原則及財政部95年函釋規定，系爭車輛
    租金不應再歸併核定為原告之薪資所得。換言之，原告系爭
    年度薪資所得包括（一）個人薪酬806,098 元，及（二）組
    織激勵酬勞1,673,404 元，故結算後薪資所得為2,479,502
    元，此乃原告實際取自永達公司之薪資所得，依收付實現原
    則，對於薪酬計算過程中，屬績效衡量因素且非屬受僱人實
    際領受之營業費用，不應涵蓋於受僱人之所得中。
４、次按「涉及租稅事項之法律，其解釋應本於租稅法律主義之
    精神，依各該法律之立法目的，衡酌經濟上之意義及實質課
    稅之公平原則為之。」為稅捐稽徵法第12條之1 第1 項規定
    ，乃租稅法所重視者，應為足以表徵納稅能力之實質的經濟
    事實，此參諸司法院釋字420 號解釋及行政法院81年度判字
    第2124及82年判字第2410號判決益證。本件實質之經濟事實
    係於租賃車輛是否確實與公司業務有關，及租金支出之實質
    負擔對象。原告因業務需要，外出開發新客戶、維持舊客戶
    關係及服務客戶等，所耗交通支出不貲，永達公司訂立車輛
    使用辦法，提供業務較優同仁申請保管公務租賃車輛，協助
    業務同仁執行業務拓展，系爭租賃車輛係供業務同仁執行業
    務使用，難謂非與公司業務無關，而係私人租賃及購買。
５、被告以每月租金由原告薪資中支付及租約到期由原告直接取
    得承租車輛之所得權等情，認定系爭租賃關係實質為原告私
    人租賃與購買，似嫌速斷，且該等原由臺北市調查處函送認
    定之事項，經臺北地檢署檢察官偵查後，依財政部95年函釋
    規定，認定「原移送意旨認被告吳文永以永達公司租用租賃
    車之名，掩飾員工私人購車與業務無關，以達幫助員工逃漏
    個人綜合所得稅及逃漏永達公司營業所得稅之目的，顯有誤
    會。……永達公司業務人員傭酬，已包含所有業務拓展費用
    ，全額列入薪資所得而非執行業務所得，因招攬保險業務而
    發生之業務發展費用理應列報公司營業費用，永達公司自業
    務人員薪資中調整，亦即車輛租金由員工傭酬中扣除，由租
    賃車商提供租金發票向永達公司請款，由永達公司統一支付
    車輛租金。難認被告有因此而使員工薪資名目減少而幫助該
    等員工逃漏個人綜合所得稅情事。」，並就被告誤解之情，
    說明如后：
(1)、有關不起訴處分書所認定之事實有誤部分：
、系爭公務車於租期屆滿時，保管人基於對車況及性能之瞭解
    ，及其價格略低於中古車行情，而向租賃公司購買，與一般
    常情無違。另該等車輛租賃期滿買賣之情形亦經臺北地檢署
    檢察官不起訴載明，並無被告所稱事實不同之情形。被告要
    難僅以購回比例達81.08%，遽認不起訴處分書認定事實有誤
    或租賃關係存在於原告與汽車租賃公司，甚否認該租賃關係
    ，臺北地檢署檢察官係因永達公司承租租賃車係供員工業務
    使用，參酌財政部95年函釋規定，核認「永達公司業務人員
    傭酬，已包含所有業務拓展費用，全額列入薪資所得而非執
    行業務所得，因招攬保險業務而發生之業務發展費用理應列
    報公司營業費用，……」，而此經刑事司法機關調查證據程
    序認定之事實，依財政部61年函釋規定，被告應受拘束。惟
    被告僅以租期屆滿直接購回及購回後售出佔全部案件比例高
    達81.08%為由，否認不起訴書內經司法機關調查證據程序認
    定有利於原告部分之事實，違反行政程序法第9 條規定。
、依車輛租賃契約第3 條保證金之約定：「承租人應於簽約時
    一併支付出租人如前所示之保證金，租賃期滿，車輛經出租
    人驗收取回後，保證金應扣除承租人應付而未付之費用後無
    息退還。」，即知租賃期滿或提前終止租賃契約時，永達公
    司將車輛交還租賃公司，租賃公司退還保證金，且查永達公
    司並無買回車輛，是與一般租賃情形無異。至租賃期滿後出
    租人如何處理租賃車輛係屬另一交易，要難僅以由保管人或
    其關係人買回比例81.08%為由，推論臺北市調查處移送函原
    認定之實事成立。
、被告未說明系爭租賃車輛到期由父母或兄弟姊妹等買回，與
    由原告買回對臺北市調查處前揭事實認定結果何以相同。縱
    由父母或兄弟姊妹等買回，與由原告買回之認定結果相同，
    被告所稱81.08%之比例買回，意謂尚有近20% 之比例並未由
    保管人或其關係人買回，亦證系爭租賃行為與租期屆滿之銷
    售行為不同，被告僅以81.08%推論渠等租賃行為與銷售行為
    即為保管人之租購行為，嫌顯率斷，況被告所稱「名義上該
    車輛係永達公司承租，惟每月車輛租金卻由公司自原告薪資
    中扣取給付，嗣租賃期滿時原告直接取得承租車輛之所有權
    」亦非事實。
(2)、被告質疑原告等未依常情，以最高等級之車輛承租部分：
    原告僅得於其業務拓展費範圍內報銷因招攬保險業務而發生
    之必要營業費用，而業務拓展費又係按原告等業務績效計算
    ，因此原告一方面考量欲給予客戶之印象外，亦需考量未來
    最可能達成之業務績效，選擇合宜之車款，而未以最高等級
    之車輛承租，尚難據此論有違經驗法則。
(3)、至併同薪資發放部分：
、永達公司對原告等業務同仁之薪酬係採獎金制度，薪酬計算
    連結利潤中心制，有關推展業務所發生之佣金支出及公務車
    租金等營業費用，分別自服務報酬（包括初年度服務報酬及
    續年度服務報酬）及組織報酬中扣除後，以計算個人薪酬及
    組織激勵酬勞，其合計數即為原告申報之薪資所得，系爭公
    務車租金及業務拓展費等營業費用係自組織報酬中減除，為
    計算原告之組織激勵酬勞，被告應依行政程序法平等原則，
    核定系爭公務車租金及業務拓展費，即油料、車輛修繕費等
    業務拓展費核認屬永達公司營業費用者，公務車租金應亦屬
    其營業費用。
、系爭車輛租金由永達公司支付予租賃車商取得相關憑證時，
    即以「營業費用- 租金支出」科目列帳，並非先計入薪資費
    用後，再自薪資費用中沖轉「營業費用- 租金支出」科目，
    益證系爭車輛租金從組織報酬中扣除，僅為計算組織激勵酬
    勞，與業務拓展費用自組織報酬中扣除相同。被告以業務津
    貼表中組織報酬之計算，即核認車輛租金係從薪資所得中扣
    除，而歸屬原告之薪資所得，顯未究明原告之應得薪資係依
    計算之結果始獲致，而錯置其因果關係，更違反禁止差別待
    遇原則。
、至與永達公司簽立還款同意書，係因組織激勵酬勞計算過程
    中，其每月計算組織報酬之業績消長不一，以及業務發展費
    用（除系爭車輛租金外），亦非每月相同，永達公司考量如
    按業績計算之組織報酬不足支付業務拓展費及系爭車輛租金
    時，則有自個人薪酬中扣除之情形，故要求原告簽立該同意
    書，以免歧見，以原告系爭年度2 月為例，組織報酬46,249
    元不足原申請之車輛租金66,000元，永達公司始得依該同意
    書自原告個人薪酬中扣除，被告所稱永達公司即可直接就員
    工薪資調整，顯有誤解。
６、有關系爭租賃車之用途說明如后：
(1)、依車輛使用辦法第1條規定：「為協助同仁執行業務，特訂
    本辦法。本辦法所指『車輛』係指公務用之租賃車輛及公務
    用之私人車輛。」，系爭租賃公務車係原告為永達公司招攬
    保險業務使用，除陸續招攬新業務，獲取初年度服務報酬外
    ，亦需服務原有保戶，包括通知繳交及收取保費、處理保戶
    理賠等問題，以繼續獲取續年度服務報酬，此等活動均有使
    用車輛或其他交通工具之需，證明系爭租賃車輛之公務用途
    ，此參諸司法院95年9 月18日院台廳行一字第0950020772號
    函：「肆、調查證據十九、無庸舉證之事實（三）擬制或推
    定之事實：3.事實上之推定：行政法院得依已明瞭之事實，
    推定應證事實之真偽，應證之事實雖無直接證據足資證明，
    但可應用經驗法則，依已明確之間接事實，推定其真偽。有
    間接證據證明間接事實者，即得據以推定應證事實之真偽。
    惟仍應令當事人就該推定之事實為辯論。」益證。
(2)、有關系爭車輛因使用產生之相關費用，經查系爭年度有車輛
    修繕及回數票等，且該等費用業經被告核認永達公司營業費
    用在案，是發生該等費用之主體（系爭公務車）亦應認屬為
    經營本業或附屬業務使用。
(三)有關罰鍰50,885元部分：
１、依行政罰法第7 條規定，違反行政法上義務之行為，有出於
    故意或過失者，始得處罰，原告依永達公司開立之扣繳憑單
    申報，且以給付總額悉數列報，難謂有過失，應予撤銷。
(1)、按「納稅義務人已依本法規定辦理結算申報，但對依本法規
    定應申報課稅之所得額有漏報或短報情事者，處以所漏稅額
    2 倍以下之罰鍰。」為所得稅法第110 條第1 項規定，惟按
    行政罰法第7 條第1 項規定，倘違反行政法上義務之行為，
    有出於故意或過失者，始應處罰，此參諸司法院釋字第275
    號解釋「人民違反法律上之義務而應受行政罰之行為，法律
    無特別規定時，雖不以出於故意為必要，仍須以過失為其責
    任條件。但應受行政罰之行為，僅須違反禁止規定或作為義
    務，而不以發生損害或危險為其要件者，推定為有過失，於
    行為人不能舉證證明自己無過失時，即應受處罰。」益證。
(2)、次按「納稅義務人有左列各項所得者，應由扣繳義務人於給
    付時，依規定之扣繳率或扣繳辦法，扣取稅款，並依第92條
    規定繳納之：2 、機關、團體、事業或執行業務者所給付之
    薪資、利息、租金、佣金、權利金、競技、競賽或機會中獎
    之獎金或給與、退休金、資遣費、退職金、離職金、終身俸
    、非屬保險給付之養老金、執行業務者之報酬，及給付在中
    華民國境內無固定營業場所及營業代理人之國外營利事業之
    所得。」為所得稅法第88條第1 項第2 類規定。如納稅義務
    人因職務上或工作上自機關、團體、事業或執行業務者取得
    之薪資所得，應由該機關、團體、事業或執行業務者依相關
    規定扣繳並通知納稅義務人薪資總額，以利納稅義務人申報
    綜合所得稅，縱自薪資所得中有扣付款項之情，應以扣付前
    之金額通知納稅義務人當年度之薪資所得金額，此參諸財政
    部68年5 月24日台財稅第33363 號函釋「勞工薪資所得每月
    扣繳稅款之計算，係以每月在職務上或工作上取得之各種收
    入為所得額，亦即扣繳憑單中應填載之（薪資所得）給付總
    額。其由雇主自上項薪資所得中扣付之工會會費、職工福利
    金、交通費及保險費等，於計算扣繳稅款時，不得自薪資所
    得中減除。」規定意旨益證，原告依永達公司開立之扣繳憑
    單申報，且以給付總額悉數列報，難謂有過失。
(3)、稅務違章案件減免處罰標準（下稱減免處罰標準）第3 條第
    2 項規定：「綜合所得稅納稅義務人依所得稅法第110 條規
    定應處罰鍰案件，有下列情事之一者，免予處罰：1 、納稅
    義務人透過網際網路辦理結算申報，其經調查核定短漏報之
    課稅所得，符合下列情形：（二）屬納稅義務人依規定向財
    政部財稅資料中心或稽徵機關查詢，而該機關未能提供之所
    得資料。」其修正理由第4 點：「納稅義務人利用網際網路
    辦理綜合所得稅結算申報，於近年來賡續推動下，納稅義務
    人普遍已有期待渠等依規定向稽徵機關查詢而取得之扣免繳
    憑單、股利憑單等所得資料應屬完整，並據以透過網際網路
    辦理結算申報。倘係因扣繳義務人、營利事業或信託行為之
    受託人未於規定期限內申報或未據實填報等由，造成稽徵機
    關提供之所得資料不完整，從而納稅義務人憑以透過網際網
    路辦理結算申報有短漏報課稅所得情事，似不宜歸責於納稅
    義務人。」足證納稅義務人因扣繳義務人未於規定期限內申
    報或未據實填報扣繳所得者，而納稅義務人就扣繳通報之所
    得業已悉數申報，仍有短漏報課稅所得者，難謂納稅義務人
    有應注意、能注意而不注意之過失，得免依所得稅法第110
    規定處罰。原告依永達公司開立之扣繳憑單申報薪資所得，
    且業以給付總額悉數列報，至公務車輛租賃契約由原告與永
    達公司及租賃公司簽訂，係因契約中涉及保管人之權利義務
    ，故原告亦須為立約人，於合約上簽名用印，況且租賃標的
    為公務車輛，為永達公司為協助原告等業務員利於業務推展
    ，依財政部規定系爭租金支出應屬任職公司之營業費用，要
    非原告之薪資所得，難謂有過失之情，應免予處罰。訴願決
    定書所稱「訴願人（即原告）亦列名系爭車輛租賃合約之使
    用人，並於合約上簽名用印，可見訴願人（即原告）對前開
    違章漏稅情節知之甚詳，惟仍故意漏報系爭薪資所得，即應
    受罰。」應有誤解。
２、按行政罰法第24條規定「一行為不二罰」原則，有關系爭車
    輛租金，扣繳義務人（永達公司之負責人）業經臺北市國稅
    局依法科處罰鍰，自不應再對納稅義務人（原告）予以處罰
    ，此亦符前揭免罰規定意旨。
(1)、按「一行為違反數個行政法上義務規定而應處罰鍰者，依法
    定罰鍰額最高之規定裁處。但裁處之額度，不得低於各該規
    定之罰鍰最低額（第1 項）。前項違反行法上義務行為，除
    應處罰鍰外，另有沒入或其他種類行政罰之處罰者，得依該
    規定併為裁處。但其處罰種類相同，如從一重處罰已足以達
    成行政目的者，不得重複裁處（第2 項）。一行為違反社會
    秩序維護法及其他行政法上義務規定而應受處罰，如已裁處
    拘留者，不再受罰鍰之處罰（第3 項）。」為行政罰法第24
    條所規定之一行為不二罰原則，且其應具憲法位階。（參諸
    司法院釋字第604 號解釋協同意見書「『一行為不二罰原則
    』又稱『禁止雙重處罰原則』，顧名思義，指就人民同一違
    法行為，禁止國家為多次之處罰，其不僅禁止於一行為已受
    到處罰後，對同一行為再行追訴、處罰，也禁止對同一行為
    同時作多次的處罰。我國憲法固然沒有『一行為不二罰原則
    』的明文，但是從法治國家所要求的法安定原則、信賴保護
    原則以及比例原則均可以得出同一行為不能重複處罰的要求
    。因而，『一行為不二罰原則』是一具有憲法位階的原理原
    則。」）
(2)、另就系爭車輛租金，如歸屬為薪資所得，按所得稅法第114
    條規定：「扣繳義務人有左列情事之一者，分別依各該款規
    定處罰：1 、扣繳義務人未依第88條規定扣繳稅款者，除限
    期責令補繳應扣未扣或短扣之稅款及補報扣繳憑單外，並按
    應扣未扣或短扣之稅額處1 倍以下之罰鍰；其未於限期內補
    繳應扣未扣或短扣之稅款，或不按實補報扣繳憑單者，應按
    應扣未扣或短扣之稅額處3 倍以下之罰鍰。2 、扣繳義務人
    已依本法扣繳稅款，而未依第92條規定之期限按實填報或填
    發扣繳憑單者，除限期責令補報或填發外，應按扣繳稅額處
    20% 之罰鍰。但最高不得超過2 萬元，最低不得少於1 千5
    百元；逾期自動申報或填發者，減半處罰。經稽徵機關限期
    責令補報或填發扣繳憑單，扣繳義務人未依限按實補報或填
    發者，應按扣繳稅額處3 倍以下之罰鍰。但最高不得超過4
    萬5 千元，最低不得少於3 千元。3 、扣繳義務人逾第92條
    規定期限繳納所扣稅款者，每逾2 日加徵1%滯納金。」對扣
    繳義務人予以處罰，則納稅義務人已依扣繳憑單申報，自不
    宜再對納稅義務人予以處罰，以符一行為不二罰原則暨前揭
    免罰規定。
(3)、本件扣繳義務人（即永達公司負責人）業依臺北市國稅局97
    年6 月13日財北國稅中南綜所一字第0970213435號函規定，
    補繳稅款並補報扣繳憑單，且經臺北市國稅局依法就應補繳
    稅款處1 倍罰鍰在案，原告（即納稅義務人）依永達公司掣
    發之扣繳憑單悉數申報所得，而致短漏報課稅所得，難謂非
    屬同一行為，依一行為不二罰原則，自不應再予處罰，此由
    前揭免罰規定之修正理由：「倘係因扣繳義務人、營利事業
    或信託行為之受託人未於規定期限內申報或未據實填報等由
    ，造成稽徵機關提供之所得資料不完整，從而納稅義務人憑
    以透過網際網路辦理結算申報有短漏報課稅所得情事，似不
    宜歸責於納稅義務人。」益足為本件撤銷之參採。
(4)、稅捐稽徵法第44條規定：「營利事業依法規定應給與他人憑
    證而未給與，應自他人取得憑證而未取得，或應保存憑證而
    未保存者，應就其未給與憑證、未取得憑證或未保存憑證，
    經查明認定之總額，處5%罰鍰。但營利事業取得非實際交易
    對象所開立之憑證，如經查明確有進貨事實及該項憑證確由
    實際銷貨之營利事業所交付，且實際銷貨之營利事業已依法
    處罰者，免以處罰。」足證縱違章主體不同，仍應有一行為
    不二罰之適用。被告稱「查扣繳義務人未依規定扣繳稅款與
    所得人漏報所得係屬二事，二者違章主體不同，另未依規定
    扣繳稅款係依所得稅法第114 條規定處罰，而所得人漏報所
    得稅係依同法第110 條規定處罰，二者處罰之法律依據亦不
    同，本件核無違反一行為不二罰原則情事。」，顯添加法律
    所無之限制，難謂與法無悖，亦有違行政程序法第6 條規定
    之平等原則。
３、退萬言步，縱如被告核定有短報薪資所得之情，須依所得稅
    法第110 條第1 項規定處罰時，漏稅額應參照依該法條第2
    項核定之「補徵應納稅額」計算，准予扣除系爭所得之扣繳
    稅額。
(1)、縱如被告按臺北市調查處見解核定有短報薪資所得之情，須
    依所得稅法第110 條第1 項規定處罰時，有關「漏稅額」之
    計算，同法條第2 項規定：「納稅義務人未依本法規定自行
    辦理結算申報，而經稽徵機關調查，發現有依本法規定課稅
    之所得稅者，除依法核定補徵應納稅額外，應照補徵稅額，
    處3 倍以下之罰鍰。」已依所得稅法第110 條第1 項規定辦
    理結算申報者，其「漏稅額」應不高於該法條第2 項未依規
    定辦理結算申報所核定之「補徵應納稅額」，始符憲法之比
    例原則。第2 項核定之「補徵應納稅額」，係依所得稅法第
    71條第1 項前段規定：「納稅義務人應於每年5 月1 日起至
    5 月31日止，填具結算申報書，向該管稽徵機關，申報其上
    一年度內構成綜合所得總額或營利事業收入總額之項目及數
    額，以及有關減免、扣除之事實，並應依其全年應納稅額減
    除暫繳稅額、尚未抵繳之扣繳稅額及可扣抵稅額，計算其應
    納之結算稅額，於申報前自行繳納。」計算，得減除尚未抵
    繳之扣繳稅額，依論理原則，本件已依法辦理結算申報，其
    漏稅額應參照第2 項之計算，准予減除應扣繳稅額，惟財政
    部賦稅署96年12月18日台稅一發字第09604554530 號函令規
    定：「如納稅義務人短漏報之所得於調查基準日前，業經扣
    繳義務人辦理扣繳者，於計算漏稅額時，自得減除系爭短漏
    報所得已繳納之扣繳稅款；否則即不得減除。」將致已申報
    者計算之「漏稅額」大於未申報者計算之「補徵應納稅額」
    ，有違法律之比例原則，依憲法第172 條命令不能牴觸憲法
    或法律原則之法令位階規定，應不予援用，原處分顯失附麗
    ，應予撤銷。
(2)、末按「行政行為，非有正當理由，不得為差別待遇。」乃行
    政程序法第6 條所明定行政法之平等原則，此平等原則係自
    憲法第7 條規定而來，即禁止差別待遇原則，行政權之行使
    ，不論在實體上或程序上，相同事件應為相同處理，非有合
    理之正當理由，不得為差別待遇；是對於案情相同之案件，
    應為相同之行政處分，方符行政程序法之要求，有最高行政
    法院93年度判字第1611號判例：「事物的本質相同者，應作
    相同的處理，但事物的本質不同時，則應作不同的處理，方
    符合平等原則」益證。查與本件相同案情（刻正鈞院98年度
    訴字第1567號審理中），被告於計算漏稅額時，業依規定扣
    除系爭所得之扣繳稅額並核定在案，迭經復查決定及訴願決
    定亦是認，惟訴願決定另以「該公司雖已補繳稅款並補報扣
    繳憑單，惟係於調查基準日（96年4 月10日財北國稅審三字
    第0960217676號函請公司提示相關資料）之後」為由，核認
    原告計算漏稅額時，不得減除該已依法繳納之扣繳稅額，顯
    與行政程序法第6 條之平等原則及憲法賦予平等權有悖。
(四)本件經臺北地檢署偵查且原經臺北市國稅局認定系爭車輛租
    金認屬為交通費，應由永達公司檢據核實列報，原告等薪資
    名目並未減少而有逃漏綜合所得稅之情事，依最高行政法院
    32年判字第19號判例及89年度判字第699 號判決，應予撤銷
    等情。並聲明求為判決撤銷訴願決定及原處分（含復查決定
    ）。
三、被告則以：
(一)按「薪資所得：凡公、教、軍、警、公私事業職工薪資及提
    供勞務者之所得：1 、薪資所得之計算，以在職務上或工作
    上取得之各種薪資收入為所得額。2 、前項薪資包括：薪金
    、俸給、工資、津貼、歲費、獎金、紅利及各種補助費。」
    為行為時所得稅法第14條第1 項第3 類第1 款及第2 款前段
    所明定。次按「行政罰與刑罰之構成要件雖有不同，而刑事
    判決與行政處分，亦原可各自認定事實。」行政法院75年度
    判字第309 號著有判例。
(二)原告95年度綜合所得稅結算申報，列報取自永達公司薪資所
    得2,479,502 元，嗣經臺北市調查處及臺北市國稅局查獲該
    公司短報原告薪資所得858,000 元，通報被告所屬桃園縣分
    局歸課綜合所得稅。永達公司明知原告購買車輛係私人支出
    ，與公司業務無關，卻自95年起向和車股份有限公司（下稱
    和車公司）租賃車輛，由和車公司（出租人）、永達公司（
    承租人）及原告（保管人）於95年1 月19日共同簽署「公務
    車輛租賃附屬契約」，俟原告與和車公司辦妥簽約及對保等
    事宜後，和車公司即檢附相關文件向永達公司財務部申請給
    付租賃車輛之保證金576,000 元及每月之租金66,000元，名
    義上該車輛係永達公司承租，惟每月車輛租金卻由公司自原
    告薪資中扣取給付，嗣租賃期滿時原告直接取得承租車輛之
    所有權，本件實際係原告租賃及購買車輛供私人使用，自難
    認屬公司業務拓展費，永達公司藉租賃車輛之名義，將扣取
    薪資改以租金費用列報，以薪資淨額列報員工所得，對公司
    整體費用並不影響，以扣取薪資之方式幫助原告逃漏95年度
    綜合所得稅，經臺北市調查處及臺北市國稅局查獲，並經臺
    北市國稅局以永達公司填製之員工支付車輛租金薪資扣款彙
    整表核定原告短報95年度薪資所得為858,000 元，有臺北市
    調查處96年1 月31日肆字第09643004620 號函、車輛租賃契
    約、員工支付車輛租金薪資扣款彙整表及電子計算機統一發
    票影本等資料。永達公司負責人吳文永因違反稅捐稽徵法案
    件，被臺北市調查處移送，經臺北地檢署檢察官96年度偵字
    第2347號不起訴處分，認定永達公司92至95年期間，公司員
    工使用公務車輛僅有余葡月、李峰寶、陳玉英、陳玉真及田
    敏薰等5 人於租期滿後買回車輛，比例極低。永達公司該年
    期間計有302 名員工依公務車輛使用辦法申請汽車租賃368
    輛中，扣除未到期車輛35輛後，計有270 輛係由員工本人或
    關係人（配偶、父母、兄弟、姊妹等）買回，其比例高達占
    已到期車輛的81.08%，本件係原告買回，有臺北地檢署檢察
    官96年度偵字第2347號不起訴處分書、臺北市國稅局編製之
    永達公司92至95年間員工租車到期移轉統計表、公務車輛租
    賃附屬契約、員工還款同意書及電子計算機統一發票可稽，
    則該不起訴處分書所認定之事實即屬有誤。系爭租賃車係由
    員工自行洽詢車商於確認車種、車價及分期付款期數後，將
    保證金款項（車價20% 或30% 等），匯入公司指定帳戶，車
    商再檢附相關文件，向永達公司申請保證金及每月租金給付
    ，有該公司公務車輛使用辦法及公務車輛租賃作業流程可稽
    ，如永達公司所言，公司先將業務拓展費併同薪資發放後，
    再於支付營業費用時自業務拓展費中扣除，則扣除業務拓展
    費用後之金額即為原應發放之薪資為真，則該公司即可直接
    就員工薪資調整，況該公司業務拓展費性質依該公司公務車
    輛使用辦法第7 條所載：「因使用公務車輛所衍生之油料、
    修繕或保養等費用，得由使用人檢具合於營業稅法之單據報
    支業務發展費用。」該公司負責人吳文永證稱：「業務員以
    業務拓展費的名目報支交通費，先前是用業務員加油的發票
    為依據報支。」及該公司財務部經理李忠約證稱：「永達公
    司業務拓展費之發放，係依員工業績計算……業務拓展費由
    員工檢具單據向公司申報後才發放。」其該公司將公務車輛
    所衍生之油料、修繕或保養及交通費依財政部95年函規定核
    屬為該公司因招攬保險業務而發生之必要費用，公司可依規
    定檢據依費用性質核實列報，不宜逕予計入保險業務員之薪
    資所得，概以薪資支出列報，惟若依原告所稱，公司於系爭
    年度將業務拓展費併同薪資發放，則本件自員工薪資項目扣
    除之車輛租金即為其所稱之公司業務拓展費（公司可核實認
    列之營業費用），依一般經驗法則，員工申請公務車輛，應
    會以最高等級之車輛承租，況且該公司公務車輛使用辦法也
    並無限制其員工之資格應申請何等級之車輛，惟查該公司92
    至95年期間，其員工依公務車輛使用辦法申請汽車租賃之車
    輛等級均有所不同，顯與常情不符，又查永達公司支付員工
    車輛費用，係列在「營業費用- 租金支出」科目項下，既然
    每期租金支出金額係由員工自行洽詢車商於確認車種、車價
    及分期付款期數，在員工簽立還款同意書及公務車輛租賃附
    屬契約書當下即確定，公司如認其車輛租金非員工之薪資，
    則又何以將租賃期間每月之租金併同薪資發放，再每月由員
    工薪資項目扣款，其主張顯有違常情。系爭車輛雖係以永達
    公司名義承租，惟每月車輛租金卻由公司自原告薪資中扣取
    給付，故本件實際係原告租賃及購買車輛係私人使用，自難
    認屬公司業務拓展費，以永達公司填製之員工支付車輛租金
    薪資扣款彙整表，核定原告短報95年度薪資所得為858,000
    元並無不合。
(三)臺北市調查處以永達公司負責人吳文永違反稅捐稽徵法及商
    業會計法相關規定，將其移送臺北地檢署偵辦，雖經檢察官
    偵結以不起訴處分，惟系爭事項既經查明如前述，依行政法
    院判例，行政處分本應依查得之事實認定，不受刑事判決之
    拘束。
(四)罰鍰部分：
１、按「納稅義務人應於每年5 月1 日起至5 月31日止，填具結
    算申報書，向該管稽徵機關，申報其上一年度內構成綜合所
    得總額……之項目及數額，以及有關減免、扣除之事實，並
    應依其全年應納稅額減除……扣繳稅額及可扣抵稅額，計算
    其應納之結算稅額，於申報前自行繳納。」「納稅義務人已
    依本法規定辦理結算申報，但對依本法規定應申報課稅之所
    得額有漏報或短報情事者，處以所漏稅額2 倍以下之罰鍰。
    」為行為時所得稅法第71條第1 項前段及第110 條第1 項所
    明定。次按「5 、綜上，納稅義務人經發現短漏報屬應扣繳
    之課稅所得並應依規定裁罰之案件，其漏稅額計算之基準，
    應以鈞部82年11月3 日台財稅第821501458 號函規定之調查
    基準日短漏報之所得，及已繳納之稅款為計算漏稅額之基準
    ，如納稅義務人短漏報之所得於調查基準日前，業經扣繳義
    務人辦理扣繳者，自得減除系爭短漏報所得已繳納之扣繳稅
    款；否則即不得減除。」為財政部賦稅署96年12月18日台稅
    一發字第09604554530 號函所明釋。
２、原告95年度短漏報本人及配偶薪資及營利所得合計858,106
    元，原查按所漏稅額254,426 元處0.2 倍罰鍰50,885元。綜
    合所得稅之課徵採自行申報制，乃重在誠實報繳為前提，有
    所得即應課稅，為所得稅制之基本原則，是取有應稅所得者
    即應誠實申報。本件查得永達公司短報員工薪資所得，原告
    既有是項所得，即應注意使之符合稅法之強行規定，原告應
    注意而不注意，致短漏申報，縱非故意，亦有過失，其短漏
    報自應論罰。原查於97年6 月13日以財北國稅中南所綜一字
    第097213435 號函通知永達公司補繳應扣未扣稅款並補報扣
    繳憑單，該公司雖已補繳稅款並補報扣繳憑單，惟永達公司
    補辦扣繳稅款係於調查基準日（96年4 月10日財北國稅審三
    字第0960217676號函請公司提示相關資料）之後，於計算漏
    稅額時，依財政部賦稅署函釋規定，不得減除短報所得已繳
    納之扣繳稅款。
３、查扣繳義務人未依規定扣繳稅款與所得人漏報所得係屬二事
    ，二者違章主體不同，另未依規定扣繳稅款係依所得稅法第
    114 條規定處罰，而所得人漏報所得係依同法第110 條規定
    處罰，二者處罰之法律依據亦不同，核無違反一行為不二罰
    原則情事。原核定及復查、訴願決定並無違誤等語，資為抗
    辯。並聲明求為判決駁回原告之訴。
四、兩造不爭之事實及兩造爭點：
    如事實概要欄所述之事實，業據提出永達公司公務車輛使用
    辦法、永達公司公務車量租賃作業流程、92年至95年間永達
    公司員工租車到期移轉統計表、被告93年度綜合所得稅核定
    稅額繳款書、被告違章案件罰鍰繳款書、原告95年度綜合所
    得稅結算申報書、被告95年度綜合所得稅核定通知書、公務
    車輛申請書、員工還款同意書、公務車輛租賃附屬契約、原
    告95年度各類所得扣繳暨免扣繳憑單、永達公司95年度各類
    所得扣繳暨免扣繳憑單申報書、刑事案件移送書、永達公司
    內部簽呈、永達公司業務發展費用報核辦法、永達公司私車
    公用作業細則、永達公司業務發展費用報核表範本、永達公
    司私車公用同意書範本、永達公司員工出差旅費報告書範本
    、原告扣繳憑單與薪資津貼表、永達公司93年至95年存出保
    證金明細分類帳等件分別附原處分卷、訴願卷及本院卷可稽
    ，其形式真正為兩造所不爭執，堪信為真，兩造爭點厥為：
    系爭車輛租金是永達公司營業費用─租金支出？抑或是原告
    薪資所得? 被告補徵稅額並科處罰鍰，是否適法？
五、本院判斷如下：
（一）取自永達公司薪資所得部分：
    １、按「營利事業所得之計算，以其本年度收入總額減除各
        項成本費用、損失及稅捐後之純益額為所得額。」「經
        營本業及附屬業務以外之損失，或家庭之費用…不得列
        為費用或損失。」所得稅法第24條第1 項及第38條分別
        有明文規定。次按「經營本業及附屬業務以外之費用及
        損失，不得列為費用或損失。」營利事業所得稅查核準
        則( 下稱查核準則) 第62條亦定有明文。營業費用是企
        業於推銷產品或管理其營利事業的過程中所消耗的財貨
        或勞務支出，是為企業的期間成本，會計上依成本與收
        益配合原則，必須在其耗用或發生期間自收益中減除，
        以計算所獲取之利潤。由於所消耗的財貨或勞務性質有
        別，因此查核準則中乃將其分為薪資支出、租金支出、
        文具用品、旅費等若干項目，分別訂定其列支原則。查
        核準則係依稅捐稽徵法、所得稅法、營業稅、促進產業
        升級條例、中小企業發展條例、商業會計法、稅捐稽徵
        機關管理營利事業會計帳簿憑證辦法、商業會計處理準
        則及其他有關法令之規定訂之，此觀該查核準則第1 條
        之規定自明。經查，國家對人民自由權利之限制，應以
        法律定之且不得逾越必要程度，憲法第23條固定有明文
        。但法律內容不能鉅細靡遺，一律加以規定，其屬細節
        性、技術性之事項，法律自得授權主管機關以命令定之
        ，俾利法律之實施。而財政部所訂定之營利事業所得稅
        查核準則，係規定有關營利事業所得稅結算申報之調查
        、審核等事項，究其性質核屬財政部為執行所得稅法及
        稅捐稽徵法等法規，基於法定職權所發布之解釋性、裁
        量性或作業性之行政規則，並未逾越所得稅法等相關之
        規定，亦未加重人民稅賦，而92年1 月4 日修正公布之
        所得稅法第80條第5 項已賦予查核準則法律授權依據，
        被告自得予以適用。簡言之，所得稅法與查核準則對營
        業費用之認列須以營利事業為經營本業及附屬業務有關
        之費用或損失為前提要件。
    ２、次按「個人之綜合所得總額，以其全年左列各類所得合
        併計算之：第一類……第三類：薪資所得：凡公、教、
        軍、警、公私事業職工薪資及提供勞務者之所得：一、
        薪資所得之計算，以在職務上或工作上取得之各種薪資
        收入為所得額。二、前項薪資包括：薪金、俸給、工資
        、津貼、歲費、獎金、紅利及各種補助費。但為雇主之
        目的，執行職務而支領之差旅費、日支費及加班費不超
        過規定標準者，及依第4 條規定免稅之項目，不在此限
        。」為行為時所得稅法第14條第1 項第3 類第1 款及第
        2 款所明定。可知，薪資係指營利事業支付員工之薪金
        、俸給、工資、津貼、歲費、獎金、紅利及各種補助費
        等，營利事業所支付之薪資應具備下列之條件，方得認
        列：1.經預先決定或約定：一般職工係指經聘僱雙方事
        先約定，而執行業務之股東、董事、監察人則須經組織
        章程規定或股東大會或社員大會預先決議；2.不論盈虧
        均須支付：營利事業之薪資須不論盈虧，均應支付，方
        得核實認列，旨在防止營利事業以支付薪資之方式分配
        其盈餘，控制其課稅所得額。3.列支限額：合夥及獨資
        組織之職工薪資，不得超過規定之通常水準；4.原始憑
        證：如員工之收據或簽收之名冊、印領清冊、聘用契約
        、加班紀錄等。
    ３、再按「涉及租稅事項之法律，其解釋應本於租稅法律主
        義之精神，依各該法律之立法目的，衡酌經濟上之意義
        及實質課稅之公平原則為之。……。」為司法院釋字第
        420 號解釋闡明在案。又「租稅法所重視者，應為足以
        表徵納稅能力之經濟事實，而非其外觀之法律行為，故
        在解釋適用稅法時，所應根據者為經濟事實，不僅止於
        形式上之公平，應就實質上經濟利益之享有者予以課稅
        ，始符實質課稅及公平課稅之原則。」及「有關課徵租
        稅構成要件事實之判斷及認定，應以其實質上經濟事實
        關係及所產生之實質經濟利益為準，而非以形式外觀為
        準，否則勢將造成鼓勵投機或規避稅法之適用，無以實
        現租稅公平之基本理念及要求。」最高行政法院81年度
        判字第2124號及82年度判字第2410號判決意旨可資參照
        。
    ４、經查，永達公司於91年12月14日製訂公務車輛使用辦法
         (下稱使用辦法）第2 條規定: 「凡報聘本公司之業務
        同仁達MDRT資格者或處經理級以上人員，均得申請公務
        用之租賃車輛乙部。」第3 條規定: 「未達第2 條資格
        者，得以私用車輛執行公務，但需檢附車輛行照影本及
        私車公用同意書，向各區服務中心申請報備。」第4 條
        規定: 「凡達MDRT資格後，一年內得以申請，逾期視同
        棄權。」第7 條規定: 「因使用公務車輛所衍生之油料
        、修繕或保養等費用，得由使用人檢具合於營業稅法之
        單據報支業務發展費用。」嗣永達公司為因應業務同仁
        使用公務車輛日益增多，於93年5 月5 日修訂公務車輛
        使用辦法，該辦法第2 條規定: 「公務車輛係指公務用
        之租賃車輛及公務用之私人車輛。」第3 條規定: 「公
        務用之私人車輛，須填私車公用同意書，向各區服務中
        心申請備查。」第4 條規定: 「公務用之租賃車輛，依
        公務車輛租賃作業流程，向總公司財務部申請辦理」。
        再於94年3 月9 日修訂，該辦法第2 條規定: 「凡處經
        理級以上人員或達MDRT資格者或( 以公司公告名單為依
        據) ，均得申請公務用之租賃車輛乙部。」第3 條規定
        : 「凡達MDRT資格後，一年內得以申請，逾期視同棄權
        。」第8 條規定: 「因使用公務租賃車輛所衍生之油料
        、修繕或保養等費用，得由保管人檢具合於營業稅法之
        單據報支業務發展費用。」第10條規定: 「未達第2 條
        資格者，得以私用之車輛執行公務報支第8條 之費用；
        但需檢附私車公用同意書及車輛行照影本，向各區服務
        中心申請報備。」。可知，永達公司之業務同仁達MDRT
        資格者( 百萬圓桌會員，年薪至少250 萬元) 或處經理
        級以上人員，始得向永達公司申請公務用之租賃車輛，
        且達MDRT資格者，必須於一年內申請，逾期視同棄權。
        是故，並非所有永達公司之員工，均可申請公務用之租
        賃車輛，必須具有一定職位階層或業績標準之員工，始
        得申請，且達MDRT資格者，尚有申請時間之限制，並非
        隨時可以申請。是系爭車輛租金支出是否確為員工招攬
        保險業務所需，即有審究之必要。
    ５、次查，永達公司「公務車輛租賃作業流程」第1 條規定
        : 「永達公司之MDRT資格者( 公佈一年內) 或現任之處
        主管，均得申請公務車輛之租賃」第2 條規定: 「符合
        第1 項資格者，得向公司配合之租賃車商詢車、報價。
        」第3 條規定：「業務同仁與租賃車商確認價位無誤後
        ，自行將保證金款項，匯入公司指定帳戶，並填寫公司
        帳戶存款報告單。」第4 條規定: 「保證金匯入指定帳
        戶後，通知租賃車商進行簽約( 公務車輛申請暨扣薪同
        意書及公務車輛租賃附屬契約) 及對保等相關事宜。」
        第5 條規定: 「租賃車商檢附公務車輛申請暨扣薪同意
        書及第2 款之公司帳戶存款報告單，向總公司財務部申
        請保證之支付」第6 條規定: 「待租賃公司用印、領牌
        完成後，遞送公務車輛租賃附屬契約，財務部將依契約
        內容及租賃車商之租金發票予以撥補款項。」等項。又
        永達公司(94)財會字第0005號公佈之「公務車輛租賃作
        業流程」第2 條規定: 「向租賃車商洽詢車款之保證金
        及月租金。保證金:2年租期- 不得低於車價之30% ，3
        年租期- 不得低於車價之20% ；月租金: 副總:$350,00
        0 元/ 月，協理:$250,000 元/ 月，處經理:$150,00 0
        元/ 月，3 倍( 含) 以上MDRT人員:$150,00 0元/ 月，
        3 倍以下MDRT人員:$80,000元/ 月」第3 條規定: 「匯
        入保證金並填寫公司帳戶存款報告單。銀行: 彰化銀行
        總部分行，帳號:0000-00-00000 -000 。存入原因:***
        公務車保證金」第4 條規定: 「與租賃車商進行簽署申
        請書、同意書及公務車輛租賃附屬契約等3 份文件。」
        第5 條規定: 「將(三)(四)及保證票據等資料彙整後，送至
        財務部申請。」等事項。可知，永達公司公務租賃車輛
        係由申請人員工自行洽詢車商於確認車種、車價、保證
        金、月租金及租期期數後，將保證金款項匯入公司指定
        帳戶，並完成公務車輛申請暨扣薪同意書、公務車輛租
        賃附屬契約、保證票據及對保等相關事宜後，車商再檢
        附相關文件，向永達公司申請保證金及每月租金給付。
    ６、經查，本件原告95年度任職於永達公司，該公司於95年
        1 月19日與和車股份有限公司（下稱和車公司）簽訂「
        公務車輛租賃附屬契約」（租賃期間自95年1 月26日起
        至97年1 月25日止），約定由和車公司出租車牌1778-C
        C 號汽車1 輛予永達公司，每月租金為66,000元，車輛
        保證金為576,000 元，並由原告擔任車輛保管人，實際
        使用及保管系爭車輛。本件車輛保證金係原告於申請時
        匯款至永達公司指定之彰化銀行帳戶，再由永達公司將
        該保證金轉撥予和車公司，永達公司僅於原告匯入保證
        金時帳列「存入保証金」，於匯出保證金時帳列「存出
        保證金」，是系爭車輛保證金實際上係由原告出資負擔
        ，此為原告所不爭。又原告於簽訂租約時，除同意每月
        租金自其薪資中扣除外，另開立保證票據2 紙予永達公
        司作為履約之保証（票面金額係每月租金乘以租賃期數
        24期) 。是系爭租賃合約承租人之違約風險顯然已完全
        由原告所負擔，永達公司雖形式上列名租賃契約之承租
        人，惟並未承擔任何承租人違約風險。每月租金，則係
        由永達公司先行墊付予車商，並以「營業費用－租金支
        出」科目列帳後，再按月從原告薪資中扣取，並以應發
        放之薪資總額扣除車輛租金後之淨額，列報原告之薪資
        費用。綜上各等情以觀，系爭車輛係由原告自行與車商
        確認車種、車價及分期付款期數後，再由原告、永達公
        司與和車公司共同簽訂租賃契約，車輛保證金係由原告
        支付，原告在完成員工還款同意書後，永達公司按月從
        原告薪資中扣取租金，並由原告實際使用及保管系爭車
        輛。則系爭車輛實際係由原告支付租金，由原告使用收
        益。自租賃之效力觀察出租人及原告之權利義務內容，
        和車公司負有租賃物交付用益義務及租金支付請求權，
        原告負有租金支付義務、租賃物保管義務及租賃債務擔
        保義務，原告雖於租賃契約列名保管人，實質上為系爭
        車輛之承租人，永達公司僅係租賃契約名義上之承租人
        ，實際並未承租系爭車輛，堪以憑認。況原告既無法證
        明系爭車輛租金為永達公司經營本業及附屬業務有關之
        費用。從而，永達公司租賃系爭車輛實際上係原告自行
        租賃供原告私人使用，並非供永達公司經營本業及附屬
        業務所使用，揆諸首揭營業費用認列之相關規定及說明
        ，系爭車輛租金支出自不能認係永達公司之營業租金費
        用。
    ７、原告另主張永達公司將業務拓展費（車輛租金）併同薪
        資發放，再將該公司先行墊付之業務拓展費（車輛租金
        ）從發放予原告之傭酬內扣除，組織報酬係用以支應各
        利潤中心之各項業務發展費用，非屬個人之報酬，是薪
        資所得包括個人薪酬及組織報酬減除支應歸屬利潤中心
        之各項必要費用後之組織激勵酬勞云云。惟查，永達公
        司於92年10月7 日製訂業務發展費用報核辦法，嗣於93
        年1 月1 日、3 月26日及94年12月28日分別修訂，該辦
        法第8 條規定申請之費用項目有租金、文具用品、郵電
        費、運費、差旅交通、訓練費、修繕費、廣告費用、交
        際費、會議費、雜項購置、職工福利及其他費用等共13
        項，其中文具用品、郵電費、運費、差旅交通、訓練費
        、廣告費用、交際費、職工福利費等項目均明訂必須以
        辦公用、連繫業務所需、因業務上需求、因推展業務所
        需、與公司業務相關等為申請要件，惟租金此項僅依租
        賃契約之約定，給付出租人之費用即可申請，故此項費
        用是否確為永達公司營業費用，即有核實認定之必要，
        並非員工依業務發展費用報核辦法申請之租金，即係永
        達公司之營業費用。況永達公司於扣取車輛租金前，必
        須事先取得員工之同意，而該公司就發放與員工之業務
        拓展費（車輛租金）部分，應有權逕予扣除，何須與員
        工另簽訂「員工還款同意書」，取得員工同意後始行扣
        款？而上開13項業務發展費用，何以僅此項業務拓展費
        （車輛租金）須與員工另簽訂「員工還款同意書」，取
        得員工同意後始行扣款？其他12項並不須簽訂「員工還
        款同意書」，即可扣款？原告均未能合理說明。
    ８、永達公司92至95年期間，其員工依公務車輛使用辦法申
        請汽車租賃之車輛等級（車價）均有所不同，並未見原
        告說明及提供資料該公司是如何計算其所稱推銷保險契
        約數量與業務拓展費之關聯性。因為車輛之使用租賃契
        約，鑑於車輛折舊快速之實證特徵，通常隱含分期付款
        買賣車輛之經濟實質，租期屆至後，出租人只要付出少
        許尾款，即可取得車輛所有權。因此若永達公司真正將
        車輛之使用視為原告提供勞務過程中之必要成本費用，
        而非勞務報酬之一部，因其不用考量原告之福利期待，
        絕不會使用租車此等高成本之方式來無故增加自己之營
        業成本金額，當其考量到原告之福利期待並將車輛之提
        供與原告之工作績效連結時，基本上已是從績效激勵觀
        點提出之勞務報酬。此時原告因勞務取得之報酬，既然
        在當時之稅制下，自始被定性薪資所得，則其在本案取
        得相當於租金價值之車輛使用權（及未來期待所有權）
        ，自然應定性為薪資所得。
    ９、原告雖主張檢察官偵查後，認定永達公司負責人吳文永
        罪嫌不足，作成96年度偵字第2347號不起訴處分，系爭
        公務車租金屬招攬保險業務之必要費用，依財政部95年
        函釋規定，自不應歸入原告薪資所得，原處分應以該不
        起訴處分認定事實云云。惟按「行政罰與刑罰之構成要
        件雖有不同，而刑事判決與行政處分，亦原可各自認定
        事實。」最高行政法院75年度判字第309 號著有判例。
        查系爭車輛租金支出不是永達公司之營業租金費用，已
        如前述，又本件原告並非前開不起訴處分書之被告，臺
        北地檢署檢察官96年度偵字第2347號不起訴處分書，自
        不能拘束本案。原告主張，尚非可採。
    10、按「保險業務員因為所屬公司招攬保險業務而發生之文
        具用品費、差旅費、郵電費、印刷費及廣告費、交際費
        、訓練費、交通及油料費等，依據現行所得稅法規定，
        其屬保險公司之營業費用者，可由保險公司依營利事業
        所得稅查核準則有關規定檢據依費用性質核實列報，不
        宜約定由保險業務員自行吸收或負擔，並併同薪資給付
        ，成為業務員薪資之一部分，而由保險公司逕以『薪資
        支出』科目列支。」固經財政部95年函釋在案。惟查，
        財政部95年函釋係限於因招攬保險業務而發生的費用，
        如文具用品費等等，原則上都是費用的性質。且保險公
        司之保險業務員為所屬公司招攬保險業務而發生之必要
        費用，可由保險公司依查核準則有關規定依其費用性質
        檢據核實列報。所謂「與經營業務有關之損費」依所得
        稅法第38 條 規定，乃指公司之營業行為，屬本身經營
        之業務之一或與本身業務有直接關聯而言。本件系爭車
        輛租金支出不是永達公司之營業費用，業經本院認定如
        前，自無財政部95年函釋之適用。是原告主張依財政部
        95年函釋，系爭租金支出係屬任職公司非薪資支出之營
        業費用，並非原告之薪資所得云云，亦無可採。
    11、綜上，原告所訴各節，均無可採，被告依實質課稅原則
        ，核認本件永達公司藉租賃車輛之名義，將扣取原告之
        薪資858,000 元改以永達公司租金支出列報，系爭車輛
        租金實質上係原告之薪資所得，乃併同其餘調整，歸戶
        核定原告當年度綜合所得總額3,361,701 元，所得淨額
        2, 804,881元，發單補徵稅額168,626 元，尚無不合。
（二）罰鍰部分：
    １、按「納稅義務人應於每年5 月1 日起至5 月31日止，填
        具結算申報書，向該管稽徵機關，申報其上一年度內構
        成綜合所得總額或營利事業收入總額之項目及數額，以
        及有關減免、扣除之事實，並應依其全年應納稅額減除
        暫繳稅額、尚未抵繳之扣繳稅額及可扣抵稅額，計算其
        應納之結算稅額，於申報前自行繳納。」及「納稅義務
        人已依本法規定辦理結算申報，但對依本法規定應申報
        課稅之所得額有漏報或短報情事者，處以所漏稅額2 倍
        以下之罰鍰。」分別為行為時所得稅法第71條第1 項本
        文及第110 條第1 項所明定。次按「所得稅法第一百一
        十條第一項... 一、短漏報所得已填報扣免繳憑單、股
        利憑單及緩課股票轉讓所得申報憑單之所得，且無第三
        點之情形者。處所漏稅額０．二倍之罰鍰」為財政部97
        年1 月24日函修正稅務違章案件裁罰金額或倍數參考表
        所揭明，而上開裁罰倍數參考表係主管機關財政部，分
        別就稅捐稽徵法、綜合所得稅、營利事業所得稅、貨物
        稅、菸酒稅、營業稅等稅務違章案件之不同情節，訂定
        不同之處罰額度，復就行為人是否已補繳稅款、以書面
        或於談話筆（紀）錄中承認違章事實及何時承認等分別
        作為減輕處罰之事由，其除作原則性或一般性裁量基準
        外，另有例外情形之裁量基準，與法律授權目的尚無牴
        觸，稅捐稽徵機關援引上開裁罰基準作成行政處分，自
        屬適法。
    ２、復按，95年2 月5 日施行之行政罰法第7 條第1 項規定
        ：「違反行政法上義務之行為非出於故意或過失者，不
        予處罰。」又同法第45條第1 項規定：「本法施行前違
        反行政法上義務之行為應受處罰而未經裁處，於本法施
        行後裁處者，除第15條、第16條、第18條第2 項、第20
        條及第22條規定外，均適用之。」是以，違反行政法上
        義務之處罰，仍以其行為具有故意或過失為必要，而本
        件亦有此適用。其中所謂「故意」，係指行為人對所有
        違反行政法上義務之客觀構成要件要素的認知，以及實
        現該構成要件之意志而言；至於「過失」，則是指行為
        人對於違反行政法上義務之構成要件事實之發生，雖非
        故意，但按其情節應注意、能注意而不注意，或雖預見
        其能發生而確信其不發生者而言。又現行綜合所得稅制
        係採自行申報制，所得稅法第71條定有明文，亦即有所
        得者即應自動向稽徵機關辦理申報，是人民有所得即應
        課稅，乃所得稅制之基本原則，亦為憲法第19條所明定
        ，是取有應課稅之所得即應誠實申報。換言之，納稅義
        務人皆有誠實納稅之注意義務。再者，租稅之核課及免
        除決定，其性質上為確認性質之行政處分，亦即確認符
        合課稅法定要件之稅額或免徵之法定要件，其本身並非
        創設權利，因課稅要件之成立或減免係依據法律規定而
        成立或減免，最高行政法院94年度判字第1605號判決意
        旨可資參照。因此，納稅義務係在納稅事實發生時即已
        成立，並非經稅捐稽徵機關確認後才形成，故納稅義務
        人應自行注意，無須他人提醒。又納稅事實之發生皆與
        納稅義務人之生活息息相關，是納稅義務人亦有能力加
        以注意，其有應注意而不注意情事時，自屬有過失。
    ３、原告雖主張依所得稅法第88條第1 項第2 類規定及財政
        部68年5 月24日台財稅第33363 號函釋意旨，並參照稅
        務違章案件減免處罰標準第3 條第2 項規定意旨，原告
        依任職公司開立之扣繳憑單申報，且以給付總額悉數列
        報，難謂有過失之情，罰鍰部分應予撤銷云云。惟綜合
        所得稅係採自行申報制，有所得即應申報，人民有依法
        律納稅之義務自應注意使之符合稅法之強行規定。本件
        原告93年度既有領受系爭所得，即應依所得稅法第71條
        規定辦理申報，茲原告未就實際所得申報，已構成客觀
        之違章事實，原告列名系爭車輛租賃合約之保管人，並
        於合約上簽名用印，其有系爭薪資所得金額，不能諉為
        不知，觀其執為漏報之理由，尚非不可避免，又原告上
        開所得之申報，法律已明定其構成要件，原告於申報93
        年度綜合所得稅時，對應如何申報，理應參照該法律規
        定辦理；若對法律之適用及解釋產生疑義時，原告亦非
        不可向相關專業機構及人員查詢，於獲得正確及充分之
        資訊後申報；且原告因適用法令錯誤或計算錯誤而有溢
        繳稅款之情形，亦可依稅捐稽徵法第28條規定，自繳納
        之日起5 年內提出具體證明，申請退還，然原告捨此不
        為，猶有前揭漏報所得額之情形，從納稅義務人應自行
        及誠實申報義務之角度觀察，難謂其主觀上無違反上開
        所得稅法第110 條第1 項規定之過失責任，是縱原告主
        張其並無漏稅之故意，亦難卸免其未善盡申報應注意義
        務之違失。再者，上開免罰規定係自95年度以後之綜合
        所得稅採用網際網路辦理結算申報案件方有適用，本件
        原告93年度綜合所得稅係採二維條碼方式辦理結算申報
        ，核無前揭修正後減免處罰標準之適用。
    ４、原告另主張本件扣繳義務人永達公司業依臺北市國稅局
        97年6 月13日財北國稅中南綜所一字第0970213435號函
        規定補繳稅款並補報扣繳憑單，且經臺北市國稅局依法
        就應補繳稅款處1 倍罰鍰在案，原告（納稅義務人）依
        永達公司掣發，補繳稅款並補報扣繳憑單，且經臺北市
        國稅局依法就應補繳稅款處1 倍罰鍰在案，是依一行為
        不二罰原則，本件自不應再就扣繳稅額計算罰鍰云云。
        惟按行政罰法針對「行政罰與行政罰」間，以及「行政
        罰與刑罰間」，如何適用一行為不二罰原則，予以法律
        明文規定( 行政罰法第24條及第26條) 。原告起訴狀所
        引行政罰法第24條，係有關同一行為違反數法律所規定
        之數個行政法義務，發生行政罰與行政罰間之競合，究
        竟如何適用之規定，而臺北市國稅局係依所得稅法第11
        4 條第1 項第1 款規定，對永達公司按應補繳稅款處1
        倍罰鍰，受處罰者係永達公司，故本件原告並無同一行
        為違反數法律所規定之數個行政法義務，發生行政罰與
        行政罰間之競合之問題，原處分自無違反行政罰法第24
        條規定可言。次查永達公司負責人吳文永經臺北市國稅
        局依所得稅法第114 條第1 項第1 款規定，就應補繳稅
        款處1 倍罰鍰，與被告依所得稅法第110 條第1 項規定
        處原告罰鍰，受處罰之主體一為「永達公司負責人吳文
        永」、一為「原告」，二者處罰主體並不相同，違章之
        行為及處罰之法律依據亦不相同，自無違反行政罰法第
        24條所揭同一人不能以同一行為而受二次以上處罰之「
        一行為不二罰」原則之適用。
    ５、原告另主張縱如被告核定有短報薪資所得之情，須依所
        得稅法第110 條第1 項規定處罰，亦應依同條第2 項核
        定之補徵應納稅額計算，准予扣除系爭所得之扣繳稅額
        云云。惟按納稅義務人經檢舉或有權處理機關進行調查
        發現短漏報所得者，其違章是事實即已存在，故不論納
        稅義務人於調查基準日後係以扣繳或自繳方式補報並補
        繳所漏稅款，均無免罰規定之適用，否則現行所得稅法
        第110 條及稅捐稽徵法第48條之1 規定，將形同虛文。
        查臺北市國稅局於97年6 月13日以財北國稅中南綜所一
        字第0970213435號函通知永達公司補繳應扣未扣稅款並
        補報扣繳憑單，該公司雖已補繳稅款並補報扣繳憑單，
        惟係於調查基準日（臺北市國稅局96年4 月10日財北國
        稅審三字第0960217676號函請永達公司提示相關資料）
        之後，依財政部賦稅署96 年12 月18日台稅一發字第
        09604554530 號函：「五、綜上，納稅義務人經發現短
        漏報屬應扣繳之課稅所得並應依規定裁罰之案件，其漏
        稅額計算之基準，應以……82年11月3 日台財稅第8215
        01458 號函規定之調查基準日短漏報之所得，及已繳納
        之稅款為計算漏稅額之基準。如納稅義務人短漏報之所
        得於調查基準日前，業經扣繳義務人辦理扣繳者，於計
        算漏稅額時，自得減除系爭短漏報所得已繳納之扣繳稅
        款；否則即不得減除。」意旨，上揭財政部函釋與法律
        規定意旨，尚無違背，被告辦理相關案件，自得援用之
        。本件計算漏稅額時，自不得減除短報所得已繳納之扣
        繳稅款。原告此部分之主張，尚非可採。
    ６、至原告主張相同案情（刻正本院98年度訴字第1567號審
        理中，按即原告林祺欽綜合所得稅案件，業經98年12月
        24 日 判決原告之訴駁回），被告於計算漏稅額時，業
        依規定扣除系爭所得之扣繳稅額並核定在案，迭經復查
        決定及訴願決定亦是認，本件未予扣除，有違平等原則
        乙節，惟按「憲法之平等原則要求行政機關對於事物本
        質上相同之事件作相同處理，乃形成行政自我拘束，惟
        憲法之平等原則係指合法之平等，不包含違法之平等。
        故行政先例需屬合法者，乃行政自我拘束之前提要件，
        憲法之平等原則，並非賦予人民有要求行政機關重複錯
        誤之請求權」最高行政法院93年判字第1392號判例意旨
        參照。經查本件計算漏稅額時，不得減除嗣後補予扣繳
        之稅款，已如前述，本件被告核課他案如有前述原告主
        張之情事，乃屬錯誤之核定，揆諸前揭判例意旨，自難
        援為指摘被告裁處處分違反平等原則之比較。
六、綜上所述，本件原告95年度綜合所得稅結算申報，經臺北市
    調查處及臺北市國稅局查獲原告漏報取自永達公司薪資所得
    858,000 元，乃歸併核定原告當年度綜合所得總額3,361,70
    1 元，所得淨額2, 804,881元，發單補徵稅額168,62 6元，
    並按所漏稅額254,426 元處以0.2 倍之罰鍰計50,885元，已
    考量原告違章程度所為之適切裁罰，並無不合，亦無裁量逾
    越或裁量濫用之情事，尚無違誤，訴願決定遞予維持，亦屬
    正確，原告徒執前詞，訴請撤銷，為無理由，應予駁回。
七、本件事證已臻明確，兩造其餘攻擊防禦方法均與本件判決結
    果不生影響，故不逐一論述，併此敘明。
據上論結，本件原告之訴為無理由，依行政訴訟法第98條第1項
前段，判決如主文。
中    華    民    國    99    年     4    月     8    日
                    臺北高等行政法院第七庭
                              審判長法  官  吳慧娟
                                    法  官  林惠瑜
                                    法  官  畢乃俊
上為正本係照原本作成。
如不服本判決，應於送達後20日內，向本院提出上訴狀並表明上
訴理由，如於本判決宣示後送達前提起上訴者，應於判決送達後
20日內補提上訴理由書（須按他造人數附繕本）。
中    華    民    國    99    年     4    月     8    日
                                    書記官  簡信滇


司法院資訊處製作；財團法人民間司法改革基金會備份。
